臺灣高雄地方法院民事裁定
109年度消債更字第51號
聲  請  人  陳美辰（原名陳千芬）
0000000000000000

0000000000000000

0000000000000000

代  理  人  林易玫律師
上列當事人因消費者債務清理事件聲請更生，本院裁定如下：
    主  文
聲請人陳美辰（原名陳千芬）自中華民國一百零九年六月九日下
午四時起開始更生程序。
命司法事務官進行本件更生程序。
    理  由
一、聲請意旨略以：伊無力清償債務，曾於民國109年1月13日向
    本院聲請調解債務清償方案，惟調解不成立。又伊未經法院
    裁定開始清算程序或宣告破產，爰聲請更生等語。
二、按債務人不能清償債務或有不能清償之虞者，得依本條例所
    定更生或清算程序，清理其債務。債務人無擔保或無優先權
    之本金及利息債務總額未逾新臺幣（下同）12,000,000元者
    ，於法院裁定開始清算程序或宣告破產前，得向法院聲請更
    生。法院開始更生程序之裁定，應載明其年、月、日、時，
    並即時發生效力。法院裁定開始更生或清算程序後，得命司
    法事務官進行更生或清算程序，必要時得選任律師、會計師
    或其他適當之自然人或法人一人為監督人或管理人。消費者
    債務清理條例（下稱消債條例）第3條、第42條第1項、第45
    條第1項及第16條第1項分別定有明文。
三、經查：
  ㈠聲請人前於109年1月13日向本院聲請調解債務清償方案，經
    本院109年度司消債調字第34號受理，於同年1月20日調解不
    成立，聲請人再於同年2月3日具狀聲請更生等情，業經本院
    調閱上開調解卷宗核閱無訛，是以依消費者債務清理條例施
    行細則第44條之3規定，聲請人於前置調解不成立後聲請更
    生，應屬合法。
  ㈡次查，聲請人於106年至108年度申報所得分別為252,108元、
    0元、267,600元（均為薪資所得），然聲請人自陳向本院聲
    請更生前2年內自107年7月起每月有薪資所得23,100元，名
    下無財產，勞工保險自108年7月1日起投保於尚威環保工程
    行。又聲請人前受僱又一新清潔有限公司，自陳月薪為23,0
    00元，107年1月至6月無業，107年7月1日至108年6月30日受
    僱華華環境清潔維護有限公司、108年7月1日起迄今受僱尚
    威環保工程行（華華環境清潔維護有限公司及尚威環保工程
    行均係港務局外包清潔公司，採一年一標制），據尚威環保
    工程行函覆之薪資明細所載108年7月至12月之每月薪資均為
    23,100元，109年1月為23,800元，扣除勞健保費後則為22,6
    06元，未領取社會局補助（單親兒少補助於扶養費計之，詳
    如後述）等情，有債權人清冊（調解卷第5頁）、財團法人
    金融聯合徵信中心前置協商專用債權人清冊（調解卷第7頁
    ）、信用報告（調解卷第9頁）、財政部高雄國稅局106年及
    107年度綜合所得稅各類所得資料清單及總歸戶財產查詢清
    單（調解卷第10至12頁）、勞工保險被保險人投保資料表（
    調解卷第13頁）、薪資明細（調解卷第15頁、本案卷第54頁
    、本案卷第63頁）、戶籍謄本（調解卷第19頁）、財產及收
    入狀況說明書（本案卷第4頁）、存摺（本案卷第20至22頁
    、本案卷第64至71頁）、高雄市政府社會局社會福利資訊料
    查詢表（本案卷第42至46頁）、108年度稅務電子閘門財產
    所得調件明細表（本案卷第76頁）、商業保險投保資料查詢
    結果表（本案卷第81頁）在卷可參。故本院審酌上情，認為
    核算聲請人目前償債能力之基礎以每月22,606元為基準。
  ㈢關於聲請人個人日常必要支出部分，按債務人必要生活費用
    ，以最近1年衛生福利部或直轄市政府所公告當地區每人每
    月最低生活費1.2倍定之，消債條例第64條之2第1項定有明
    文。查衛福部社會司所公告109年度高雄市最低生活費為13,
    099元，其1.2倍為15,719元，又該最低生活費用之標準，係
    照當地最近1年平均每人消費支出60％訂定，依其基準之家庭
    收支調查報告調查表格式所示有關經常性支出之調查項目，
    包括利息支出、食品、衣著、房租及水費、電費、醫療保健
    、交通、娛樂、教育等，已涵蓋聲請人所陳報之支出項目；
    因聲請人於調解程序陳稱與子女同住在母親名下房屋，伊每
    個月幫忙繳水電費約2,000元給母親等語，故於計算聲請人
    個人每月必要生活費時，即應自前開已包括聲請人居住費用
    在內，扣除相當於房租支出所佔比例約24.36%，避免重複計
    列費用，則扣除居住費用後，聲請人每月必要生活費為11,8
    90元【計算式：15,719－（15,719×24.36%）＝11,890】。
  ㈣至扶養費支出部分，聲請人主張其獨力扶養未成年長女，每
    月扶養費12,000元。經查，聲請人與前配偶林瑞崇育有之長
    女林○翎係101年7月生，107年及108年度申報所得均為0元、
    名下無財產，每月領取單親中低兒少補助2,384元等情，有
    戶籍謄本、所得資料及財產查詢清單、學雜費繳費收據、弱
    勢單親家庭子女生活教育補助證明書、高雄市政府社會局社
    會福利資訊料查詢表在卷可參（調解卷第19頁、本案卷第19
    頁、第40頁、第60至62頁、第72至74頁、第78頁）。扶養費
    用數額部分，按受扶養者之必要生活費用，準用第1項規定
    計算基準數額，並依債務人依法應負擔扶養義務之比例認定
    之，消債條例第64條之2第2項亦有明定。本院考量聲請人與
    長女同住，無房屋費用支出，是應自其必要生活費用中扣除
    相當於房租支出所佔比例（109年度高雄市每人每月不含房
    屋支出之必要生活費11,890元），再據聲請人提出之臺灣高
    雄少年及家事法院106年度家調字第1370號調解程序筆錄所
    載：「兩造所生未成年子女林○翎權利義務之行使或負擔由
    聲請人單獨認之」、「聲請人同意自本調解筆錄成立之日起
    ，至兩造所生未成年子女林○翎成年之日止，單獨負擔未成
    年子女之扶養費，不再向相對人請求。」（見本案卷第23頁
    ），本院復依職權調取林瑞崇之在監在押全國紀錄表顯示林
    瑞崇現仍在監（見本案卷第34頁），聲請人主張獨力負擔長
    女扶養費乙情應可採信，是以聲請人長女每月生活所必需11
    ,890元，扣除單親補助2,384元後，由聲請人獨力負擔即應
    以9,506元為度，其主張逾上開核算數額部分，應予酌減。
  ㈤綜上所述，以聲請人現每月收入22,606元為其償債能力基準
    ，扣除個人必要生活費11,890元及長女扶養費9,506元後，
    餘1,210元，而聲請人之債權人為凱基銀行，負債總額為183
    ,953元（參本案卷第55頁），以聲請人自陳每月可清償2,00
    0元（本案卷第58頁反面）計算，如不計利息，需將近8年（
    計算式：183,953÷2,000÷12≒7.7）始能清償完畢，已逾消債
    條例第53條第2項第3款所定6年清償期，如加計利息負擔，
    其還款年限顯然更長，堪認聲請人確有不能清償債務或有不
    能清償之虞之情事。此外，聲請人無擔保或無優先權之債務
    總額未逾12,000,000元，且無消債條例第6條第3項、第8條
    或第46條各款所定駁回更生聲請之事由存在，則聲請人聲請
    更生為有理由，應予准許，爰命司法事務官進行本件更生程
    序。
四、依消債條例第11條第1項、第45條第1項，裁定如主文。
中　　華　　民　　國　　109 　年　　6 　　月　　9 　　日
                  民事庭　法　官  　賴寶合
以上正本係照原本作成。
本裁定不得抗告。
中　　華　　民　　國　　109 　年　　6 　　月　　9 　　日
                          書記官    胡美儀